臺灣高等法院臺南分院刑事判決
110年度上訴字第870號
上  訴  人  
即  被  告  李麗珍

選任辯護人  王正明律師（法扶律師）
上列上訴人即被告因毒品危害防制條例案件，不服臺灣嘉義地方
法院110年度訴字第119號中華民國110年5月31日第一審判決（起
訴案號：臺灣嘉義地方檢察署109年度偵緝字第97號），提起上
訴，本院判決如下：
    主      文
上訴駁回。
    事實及理由
壹、犯罪事實
一、李麗珍（綽號「阿姐」）基於販賣第二級毒品甲基安非他命
    以營利之犯意，持用門號0000000000號行動電話為聯絡工具
    ，於附表一所示時間、地點，先後為附表一所示之販賣第二
    級毒品甲基安非他命犯行，共計3次。
二、經警依臺灣嘉義地方法院106年聲監字第140號、第221號、
    聲監續字第155號通訊監察書實施通訊監察，因而查獲上情
    。
貳、認定犯罪事實所憑之證據及理由
一、刑事訴訟法第159條之5規定，被告以外之人於審判外之陳述
    ，雖不符前4條之規定，而經當事人於審判程序同意作為證
    據，法院審酌該言詞陳述或書面陳述作成時之情況，認為適
    當者，亦得為證據。當事人、代理人或辯護人於法院調查證
    據時，知有第159條第1項不得為證據之情形，而未於言詞辯
    論終結前聲明異議者，視為有前項之同意。查：本判決以下
    所引用之傳聞證據，檢察官、被告及辯護人於審判程序中均
    同意作為證據使用，或知有傳聞證據之情形而未於言詞辯論
    終結前聲明異議，本院審酌該等證據作成時之情況，並無違
    法取證之情形，又與本案有關聯性，認為以之作為證據應屬
    適當，均具有證據能力。
二、被告對上開犯罪事實坦承不諱（本院卷第110頁），核與證
    人張清山（他卷第55-56頁）、陳彥達（他卷第71-73頁，偵
    緝97卷第199-201頁）之證述相符，並有如附表二所示通訊
    監察譯文、臺灣嘉義地方法院106年聲監字第140號、第221
    號、聲監續字第155號通訊監察書（偵緝97卷第97-99頁、25
    3頁）等證據在卷可佐。
三、販賣毒品乃違法行為，非可公然為之，亦無公定價格，容易
    分裝並增減份量，而每次買賣之價量，輒因買賣雙方關係之
    深淺、資力、需求量及對行情之認知、來源是否充裕、查緝
    是否嚴緊、購買者被查獲時供出購買對象之風險評估等因素
    ，而異其標準，非可一概而論，而販賣毒品之利得，除被告
    坦承犯行或價量俱臻明確外，委難察得實情，販賣之人從價
    差或量差中牟利之方式雖異，其意圖營利之販賣行為則同一
    ，職是之故，即使未經查得實際販賣之利得，但除非別有事
    證，足認係按同一價量委買或轉售，確未牟利外，尚難執此
    遽認非法販賣之證據有所未足，而諉無營利之意思，或阻卻
    販賣犯行之追訴（最高法院95年度台上字第1078號判決意旨
    參照）。再毒品危害防制條例所處罰之「販賣」毒品罪，所
    著重者為在主觀上有藉以牟利之惡性，及對毒品之擴散具有
    較有償或無償轉讓行為更嚴重之危害性，被告「營利」之意
    圖係從客觀之社會環境、情況及人證、物證等資料，依據證
    據法則綜合研判認定（最高法院95年度台上字第301號判決
    意旨參照）。查：被告與證人陳彥達為甲基安非他命交易時
    ，均收有現金作為代價，而甲基安非他命之取得並非容易，
    價格亦非低廉，則以被告與證人陳彥達並無親屬關係亦無何
    特殊交情，倘非有利可圖，被告殊無甘冒遭查獲之極大風險
    ，平白無故義務性、服務性平價轉讓甲基安非他命之動機，
    況本件被告與陳彥達交易毒品之地點，均非在被告住處，則
    被告為完成本件交易，尚且需負擔外出之勞費，是依證人陳
    彥達上開證述，及被告自承「賺取施用毒品的利益」(原審
    卷第188頁)等情，兼衡客觀社會環境等一切因素，足認被告
    主觀上確有販賣甲基安非他命以營利之意圖。
四、綜上，被告之自白有上開證據足以補強，堪信與真實相符，
    足以採信，本案事證明確，應依法論罪科刑。　　
參、論罪科刑
一、被告李麗珍行為後，毒品危害防制條例第4條第2項、第17條
    第2項規定，於109年1月15日修正公布，於109年7月15日生
    效施行，其中第4條第2項規定，提高有期徒刑刑度及併科罰
    金額度；第17條第2項之偵審自白減刑要件，由「偵查及審
    判中均自白者，減輕其刑」，修正為「偵查及歷次審判中均
    自白者，減輕其刑」，減刑之要件更為嚴格，是綜合比較之
    結果，修正後之規定並未更有利於被告，應依刑法第2條第1
    項前段規定，整體適用修正前之規定。是核被告所為，均係
    犯修正前毒品危害防制條例第4條第2項之販賣第二級品罪，
    其基於販賣之目的而持有第二級毒品之低度行為，為販賣之
    高度行為所吸收，不另論罪。被告所犯3罪，犯意各別，行
    為互殊，應分論併罰。
二、駁回上訴之理由
㈠、原判決以被告販賣第二級毒品犯行，事證明確，比較新舊法
    後，論以修正前毒品危害防制條例第4條第2項之販賣第二級
    毒品罪，並說明：被告本案中，於短短13天內，即販賣第二
    級毒品3次，於犯罪時亦無任何特殊之原因與環境等因素，
    在客觀上顯然不足以引起一般同情，且被告初於警詢及偵訊
    中均否認犯行，無法認定有何情輕法重、顯可憫恕之情形，
    尚無從依刑法第59條規定減輕其刑。量刑部分審酌被告無視
    於國家杜絕毒品危害之禁令，販賣第二級毒品與他人，足以
    使購買者導致生理及心理毒害，形成生理成癮性及心理依賴
    性，戕害國民身心健康，危害社會治安，所為實屬不該，考
    量被告本案各次販賣毒品之金額、次數、犯後坦承犯行，態
    度尚可，暨被告自陳國中畢業之智識程度、入監前從事總機
    工作、月入約新臺幣（下同）22,000元、已婚、有4名成年
    子女、入監前與先生同住等一切情狀，分別量處如附表一所
    示之刑，並斟酌被告本案所犯各罪其情節、不法與罪責程度
    ，及對其施以矯正之必要性，本於罪責相當之要求，定其應
    執行刑為有期徒刑7年10月。沒收部分則以：⒈被告所使用於
    聯繫交易毒品之門號0000000000號行動電話（含SIM卡1張）
    ，為被告所有（原審卷第188-189頁），依毒品危害防制條
    例第19條第1項、刑法第38條第4項規定，不問屬於犯罪行為
    人與否，宣告沒收之，於全部或一部不能沒收或不宜執行沒
    收時，追徵其價額。⒉被告販賣第二級毒品所得，各為15,00
    0元、9,000元、6,000元（原審卷第188頁），依刑法第38條
    之1第1項前段、第3項規定宣告沒收之，於全部或一部不能
    沒收或不宜執行沒收時，追徵其價額。至公訴意旨認被告犯
    罪所得應為：19,000元、10,000元、6,000至7,000元，然並
    無證據足以證明，基於罪疑唯輕原則，依被告之供述認定犯
    罪所得如上。
㈡、被告上訴意旨略以：被告犯後坦承犯行，販毒行為僅有3次，
    犯罪數量、金額非鉅，並非毒品之中、大盤，惡性難以與專
    以販賣毒品維生之毒梟集團相比，被告僅有國中畢業之教育
    程度，因智識不足、交友不慎而犯法，適度之刑已足以生懲
    罰之效，原判決未依刑法第59條規定酌減其刑，容有違誤，
    請求撤銷原判決等語。
㈢、經查：被告上訴意旨所稱關於犯罪情節、販賣規模、教育程
    度等量刑事由，均為原審所審酌，並非有何有利於被告之量
    刑事項漏未審酌，被告以上開理由提起上訴，僅係就原審已
    考量之事項再為爭執，原判決之量刑並無何裁量失當之瑕疵
    可指，且被告本件販賣第二級毒品犯行，法定最低刑度為7
    年以上有期徒刑，被告並無何減輕其刑之法定事由，則以其
    販賣金額達6,000元至15,000元之譜，並非少量販賣，亦難
    謂屬施用毒品者間之互相調度，乃原審就各次犯行，僅於最
    低法定刑度上酌加2至4月之有期徒刑，並定應執行刑為有期
    徒刑7年10月，並非畸重，並無上訴意旨所指摘，量刑、定
    刑過重之違誤。至於上訴意旨指摘，本件應適用刑法第59條
    規定酌減其刑部分，按刑法第59條所規定之酌量減輕其刑，
    必須犯罪另有特殊之原因、背景或環境，在客觀上足以引起
    一般之同情而顯可憫恕，認為即使宣告法定最低度刑猶嫌過
    重者，始有適用（最高法院110年度台上字第4172號判決意
    旨參照），原判決就不適用刑法第59條規定酌減其刑之理由
    ，業已說明被告本件犯行何以於客觀上無足以引起一般人同
    情之處，本院復審酌被告前有施用、轉讓毒品之前科紀錄，
    其反覆沾染毒品，並由毒品之施用者轉變為毒品之散播者，
    惡性已然提升，社會危害性亦不相同，不能再以毒品之受害
    者自居，其行為對於公共法益所造成之危害，自應予以適當
    之評價，而非一再輕縱，本件以被告販賣之數量及其前科素
    行以觀，並無何情輕法重而有再依刑法第59條規定酌減其刑
    之必要。是以，被告之上訴為無理由，應予駁回。
肆、應適用之程序法條：刑事訴訟法第368條。
本案經檢察官徐鈺婷提起公訴、檢察官陳昱旗到庭執行職務。
中　　華　　民　　國　　110 　年　　9 　　月　　28　　日
                  刑事第一庭    審判長法  官  楊清安
                                      法　官  陳顯榮
                                      法  官  蕭于哲　
以上正本證明與原本無異。
如不服本判決應於收受送達後20日內向本院提出上訴書狀，其未
敘述上訴理由者，並得於提起上訴後20日內向本院補提理由書（
均須按他造當事人之人數附繕本）「切勿逕送上級法院」。
　　　　　                            書記官　徐振玉  
中　　華　　民　　國　　110 　年　　9 　　月　　28　　日
附錄本案論罪科刑法條全文
修正前毒品危害防制條例第4條第2項
製造、運輸、販賣第二級毒品者，處無期徒刑或七年以上有期徒
刑，得併科新臺幣一千萬元以下罰金。
　　　　
附表一、犯罪事實及宣告刑
編號 販賣①時間②地點③毒品種類及數量④金額 交易對象及過程 宣告刑  １ ①106年5月2日0時 30分； ②嘉義縣大林鎮○○○○○門口； ③甲基安非他命1兩； ④15,000元。 蔡嘉雄與陳彥達以附表二編號１所示通話後，委由陳彥達向李麗珍購買毒品，陳彥達與李麗珍以前開行動電話聯繫後，2人在左列時間、地點見面，由李麗珍販賣左列毒品與陳彥達，並收取左列價金而完成交易。 李麗珍販賣第二級毒品，處有期徒刑柒年肆月；未扣案之行動電話壹支（含○○○○○○○○○○號SIM卡壹張）及犯罪所得新臺幣壹萬伍仟元，均沒收之，於全部或一部不能沒收或不宜執行沒收時，追徵其價額。  ２ ①106年5月10日0時15分後某時； ②嘉義縣大林鎮○○○○○門口； ③甲基安非他命5錢； ④9,000元。 陳彥達持用蔡嘉雄行動電話，以附表二編號２所示通話與李麗珍聯繫後，2人在左列時間、地點見面，由李麗珍販賣左列毒品與陳彥達，並收取左列價金而完成交易。 李麗珍販賣第二級毒品，處有期徒刑柒年貳月；未扣案之行動電話壹支（含○○○○○○○○○○號SIM卡壹張）及犯罪所得新臺幣玖仟元，均沒收之，於全部或一部不能沒收或不宜執行沒收時，追徵其價額。  ３ ①106年5月15日18時19分後某時； ②嘉義縣大林鎮○○○○○門口； ③甲基安非他命1包（重量不詳）； ④6,000元。 陳彥達持用張清山行動電話，以附表二編號３所示通話與李麗珍聯繫後，2人在左列時間、地點見面，由李麗珍販賣左列毒品與陳彥達，並收取左列價金而完成交易。 李麗珍販賣第二級毒品，處有期徒刑柒年貳月；未扣案之行動電話壹支（含○○○○○○○○○○號SIM卡壹張）及犯罪所得新臺幣陸仟元，均沒收之，於全部或一部不能沒收或不宜執行沒收時，追徵其價額。 
附表二、通訊監察譯文
編號  時        間      通 訊 監 察 譯 文 內 容  備                考  １ 106年5月1日22時4分 【A撥打給B】 A：0000000000（蔡嘉雄） B：0000000000（陳彥達） 1.佐證本判決附表一編號１之犯罪事實 2.譯文出處：   偵緝97卷第110頁 3.原審106年度聲監字第   140號通訊監察書（偵   緝97卷第97頁）   B：喂。 A：喂，菜瓜，幫我問一下...那個...    買台腳踏車，小台的。 B：嗯。 A：腳踏車一六可以到嗎？ B：不會。 A：一半就... B：不會，是我今天跟人家喬。 A：怎？不會。 B：你現在一六？ A：對啊，喬喬看啦。 B：見面再說。   ２ ①① 106年5月9日 19時45分 【A撥打給B】 A：0000000000（陳彥達） B：0000000000（李麗珍） 1.佐證本判決附表一編號２之犯罪事實 2.譯文出處：   偵緝97卷第174-176、192-194頁 3.原審106年度聲監續字   第155號通訊監察書（   偵緝97卷第99頁）   A：喂？ B：喂？嘿。 A：喂？阿姐。 B：嗯。　 　  A：啊現在過去？ B：我不在喔！嘿，我要晚一點看看有沒有回去喔！我現在不在，嘿。 A：晚一點，差不多幾點？ B：不知道耶！你現在是要？ A：嘿阿。 B：要19？還是20？ A：嘿阿！嘿阿！嘿阿！ B：20嗎？ A：19。 B：19喔，要晚一點，我、我等我，我看我另外那個朋友，我連絡他看看，因為他，他今天開庭都沒睡。 A：這樣，你要是。　  B：讓他睡一下，我跟你講啦！讓我朋友睡一下，我差不多接近十點左右，我再叫他起來啦！ A：你要是一半咧？ B：好嗎？10嗎？ A：嘿阿，我現在人在，我剛好來民雄。 B：現在沒辦法啊！現在因為我人不在這邊啊，啊我人在。 A：嘿。　  B：中埔啊！ A：嘿。　  B：我就跟你說我外出啊！ A：嘿。　  B：我不是說那個啊！　 A：嗯。 B：你就要看我們。 A：你沒辦法先跟你朋。 B：因為我跟你講啦！ A：聯絡一下？ B：我們另外，另外那個，他現在就在睡覺，因為他那時候他開庭回來，他有打電話給我，跟我說他都沒睡，他要睡一下。 A：嘿，嘿。 B：嘿阿！因為他把他的電話現在轉來我這裡嘛。 A：嘿。 B：所以他跟我說他要睡一下，叫我差不多接近10點再打另外1支電話叫他啊！　 　  A：十點喔？ B：嘿阿。　  A：阿要是10點，也是大概過去那裡，就對了？ B：不，你差不多10點，你先打電話給我啦，我要確定我有沒有把他叫起來啊。　  A：好好好。 B：因為我也沒、我沒有辦法跟你確定什麼啦，好不好？ A：好好好好。 B：好，OK，好，掰。 A：好好。　 　 　    ② 106年5月10日 0時15分 【A撥打給B】 A：0000000000（陳彥達） B：0000000000（李麗珍）    A：喂，阿姐。 B：不是說十點？要12點多了，你是咧？ A：阿我想說妳在忙，我就都沒打給妳，啊妳也沒打啊。 B：嗯？我說叫你打來，我還打給你咧。 A：阿現在？ B：那個剩10啦！ A：啥？ B：剩10而已啦！ A：好啊。 B：嗯。 A：啊。　 　  B：馬上過來啊！ A：沒沒沒，等一下、等一下、等一下。 B：馬上。 A：啊。 B：嘿。 A：啊妳、你那個先。 B：沒。 A：先讓我差1張，我這裡剩9而已。 B：沒啦！沒。 A：好嗎？ B：沒。　 　  A：啊不然妳就、你用。 B：我用過去。 A：妳用、妳用起來啦！　 　  B：好。 A：好好好好好。　    ３ ①① 106年5月15日 18時19分 【A撥打給B】 A：0000000000（陳彥達） B：0000000000（李麗珍） 1.佐證本判決附表一編號３之犯罪事實 2.譯文出處：   偵緝97卷第249頁 3.原審106年聲監字第221   號（偵緝97卷第253頁   ）   A：喂。 B：喂。 A：喂，姐仔。 B：哼。 A：我現在過去喔。 B：哼。 A：我現在快到了。 B：你到了再打給我。 A：好   ② 106年5月15日 18時36分 【A撥打給B】 A：喂。 B：在那裡等我、在那裡等我，我馬上    快到了。 A：好。